臺灣新竹地方法院刑事裁定
111年度秩抗字第2號
抗  告  人  
即被移送人  楊凱翔


上列抗告人即被移送人因違反社會秩序維護法案件，不服本院竹
東簡易庭民國111年8月4日所為111年度竹東秩字第5號第一審裁
定（移送案號：新竹縣政府警察局竹東分局111年6月26日竹縣東
警秩字第1110009431號)，提起抗告，本院管轄之第二審普通庭
裁定如下：
    主  文
原裁定撤銷。
楊凱翔不罰。
    理  由
一、原裁定意旨略以：抗告人即被移送人楊凱翔於民國111年5月
    10日中午12時48分許，在新竹縣○○鎮○○路00號，明知犬隻情
    緒波動下，仍拉開管領住處門口之閘門，縱容犬隻衝出嚇人
    ，因認抗告人違反社會秩序維護法第70條第3款之規定，裁
    處罰鍰新臺幣（下同）3,000元等語。
二、抗告意旨略以：案發當日是證人葉祐君攜帶犬隻經過抗告人
    位在新竹縣○○鎮○○路00號住處停留時，造成雙方犬隻情緒波
    動，而抗告人所飼養之犬隻即從抗告人住處門口之閘門縫隙
    中硬擠出去，抗告人聽聞聲響後，始起身查看，並打開閘門
    把抗告人所飼養之犬隻趕回家，且立刻向證人葉祐君致歉，
    並無原裁定所指故意拉開閘門縱容犬隻嚇人之行為；且抗告
    人所飼養的犬隻為認養之流浪犬，如有外出，皆有繫上狗鏈
    ，不曾單獨讓犬隻外出，本案也是第一次發生所飼養之犬隻
    從該鐵閘門縫隙鑽出；末案發當時，只有證人葉祐君1人在
    場，為何會有其兄葉威辰在場並作證，其證述顯然與事實不
    符，故請求撤銷原裁定，更為適當之裁定云云。
三、按犯罪事實應依證據認定之，無證據不得認定犯罪事實；不
    能證明被告犯罪者，應諭知無罪之判決，刑事訴訟法第154
    條第2項、第301條第1項分別定有明文。又事實之認定，應
    憑證據，如未能發現相當證據，或證據不足以證明，自不能
    以推測或擬制之方法，為裁判基礎；且認定犯罪事實所憑之
    證據，雖不以直接證據為限，間接證據亦包括在內，然而無
    論直接證據或間接證據，其為訴訟上之證明，須於通常一般
    之人均不致有所懷疑，而得確信其為真實之程度者，始得據
    為有罪之認定，倘其證明尚未達到此一程度，而有合理之懷
    疑存在而無從使事實審法院得有罪之確信時，即應由法院為
    諭知被告無罪之判決，有最高法院40年台上字第86號判例、
    76年台上字第4986號判例可資參照。而法院受理違反社會秩
    序維護法案件，除同法有規定者外，準用刑事訴訟法之規定
    ，社會秩序維護法第92條亦有明文規定。再按驅使或縱容動
    物嚇人者，應處3日以下拘留或新臺幣12,000元以下之罰鍰
    ，社會秩序維護法第70條第3款定有明文，所謂「驅使」係
    積極使動物嚇人，「縱容」則指飼主於動物嚇人時，知悉且
    消極不予阻止而言，故必於動物有驚嚇他人行為之際，飼主
    竟未予阻止之情形，始可謂縱容動物嚇人，始該當社會秩序
    維護法第70條第3款之要件。
四、經查：
　㈠證人即檢舉人葉祐君、葉威辰於111年5月10日中午12時47分
    許攜帶犬隻行經抗告人位在新竹縣○○鎮○○路00號住處附近，
    而抗告人所飼養之黑色及黃色犬隻各1隻則於同日中午12時4
    8分許，離開抗告人上開住處乙節，為抗告人於警詢中自承
    不諱（見原審卷第22頁），核與證人葉祐君、葉威程於警詢
    中之證述相符（見原審卷第36頁、第48頁），此外復有監視
    器拍畫面在卷可佐（見原審卷第27頁至第29頁），此部事實
    首堪認定。
　㈡證人葉祐君、葉威辰固於警詢中就渠等攜帶犬隻行經新竹縣○
    ○鎮○○路00號前，抗告人所飼養之犬隻自抗告人上開住處內
    ，對渠等大聲吠叫，而抗告人見狀即拉開上開住處鐵閘門，
    放任犬隻衝出，並造成渠等驚嚇乙節證述歷歷（見原審卷第
    36頁、第49頁），然依抗告人住處前之監視器翻拍畫面，證
    人葉祐君、葉威辰於111年5月10日中午12時47分許攜帶犬隻
    以背對抗告人住處之行向，通過抗告人上開住處前之交岔路
    口，而抗告人所飼養之黑色及黃色犬隻各1隻則於同日中午1
    2時48分許，離開抗告人上開住處，又抗告人所飼養之黑色
    及黃色犬隻各1隻於離開抗告人上開住處之際，抗告人上開
    住處之鐵閘門並未出現往左右開啟之畫面，有抗告人住處前
    方之監視器畫面在卷可佐（見原審卷第27頁至第29頁）；則
    證人葉祐君、葉威辰證稱係抗告人拉開其上開住處鐵閘門，
    縱容其所飼養犬隻衝出嚇人乙節，是否屬實，已非無疑；且
    抗告人上開住處後方及對面巷口之監視器畫面，因攝影角度
    ，均無抗告人上開住處鐵閘門之影像，有各該監視器畫面在
    卷可佐（見原審卷第30頁至第33頁），綜上，自不得僅憑證
    人葉祐君、葉威辰欠缺客觀事證補強之證述，遽論抗告人有
    拉開其上開住處鐵閘門，縱容其所飼養犬隻衝出嚇人之行為
    。
　㈢抗告人固於警詢中供陳：我在我的住處1樓客廳吃飯，聽到聲
    音回頭一看，就看到我所飼養的狗要鑽出閘門縫隙，我剛要
    去阻止，我飼養的狗就已經跑出去了，我見狀就打開鐵閘門
    ，看到我養的狗跟對方對峙，我就喝斥我的狗等語（見原審
    卷第22頁），是依抗告人所述，其係見聞其所飼養之犬隻，
    自其上開住處鐵閘門縫隙內鑽出，始會開啟鐵閘門，而依抗
    告人上開住處照片，其上開住處的鐵閘門底部，確存有相當
    之縫隙，另其所飼養之黑色及黃色犬隻，均非體型碩大之大
    型犬，有其上開住處及犬隻照片在卷可佐（見原審卷第25頁
    至第26頁），況依抗告人上開住處前之監視器畫面，於該黑
    色及黃色犬隻各1隻於離開抗告人上開住處之際，抗告人上
    開住處之鐵閘門並未出現往左右開啟之畫面，亦如前述，交
    互觀之，抗告人於警詢中所述，其係見聞所飼養之犬隻自鐵
    閘門縫隙鑽出，始開啟鐵閘門喝令其所養犬隻乙情，尚非不
    可想像，尚不得以抗告人自承開啟鐵閘門之行為，即率論抗
    告人係在犬隻衝出前，拉開其上開住處鐵閘門，縱容其所飼
    養犬隻衝出嚇人。
　㈣至卷附員警職務報告，僅係敘明員警辦理本案之過程及抗告
    人與證人葉祐君、葉威辰筆錄內容（見原審卷第7頁），自
    不得以該職務報告，作為認定抗告人有拉開其上開住處鐵閘
    門，縱容其所飼養犬隻衝出嚇人之行為。　　　　
五、此外，復查無其他證據足認抗告人有違反社會秩序維護法第
    70條第3款之行為，原審裁定未詳細勾稽卷內監視器畫面與
    各該供述證據，認抗告人縱容動物嚇人而處罰鍰3,000元，
    顯有未當，抗告意旨指摘原裁定不當，請求撤銷該裁定，應
    認為有理由，爰撤銷原裁定，並另為不罰之諭知。
據上論斷，應依社會秩序維護法第58條、第92條，刑事訴訟法第
413條，裁定如主文。
中　　華　　民　　國　　111 　年　　10　　月　　24　　日
                  刑事第一庭  法　官　陳麗芬
                              法  官  李建慶
                              法  官  華澹寧
以上正本證明與原本無異。
不得抗告。
中　　華　　民　　國　　111 　年　　10　　月　　24　　日
                              書記官  吳羽君